臺灣基隆地方法院民事裁定  
109年度消債清字第25號
聲  請  人  陳毅修  
即  債務人            
代  理  人  陳俊成律師（法扶律師）
上列當事人聲請消費者債務清理事件，本院裁定如下：
    主  文
債務人陳毅修於民國109年4月24日所提之更生方案應不予認可。
債務人陳毅修自109年12月31日下午4時起開始清算程序。
命司法事務官進行本件清算程序。 
    理  由
一、按更生方案未依消費者債務清理條例（下稱債清條例）第59
    條、第60條規定可決時，除有第12條、第64條規定情形外，
    法院應以裁定開始清算程序，債清條例第61條第1項定有明
    文。同條例第64條第1項前段規定：「債務人有薪資、執行
    業務所得或其他固定收入，依其收入及財產狀況，可認更生
    方案之條件已盡力清償者，法院應以裁定認可更生方案。」
    又債務人之財產有清算價值者，加計其於更生方案履行期間
    可處分所得總額，扣除自己及依法應受其扶養者所必要生活
    費用後之餘額，逾9/10已用於清償，視為債務人已盡力清償
    ，為同條例第64條之1第1款明定。次按債務人不遵守法院之
    裁定或命令，致更生程序無法進行者，法院得裁定開始清算
    程序，同條例第56條第2款亦有明文。而法院裁定不認可更
    生方案時，應同時裁定開始清算程序；法院開始清算程序之
    裁定，應載明其年、月、日、時，並即時發生效力；法院裁
    定開始清算程序後，得命司法事務官進行清算程序，復為同
    條例第65條第1項、第83條第1項、第16條第1項前段所明定
    。
二、本件債務人前有不能清償債務情事，向本院聲請更生，本院
    於108年9月5日以108年度消債更字第38號裁定債務人自108
    年9月5日下午5時起開始更生程序。債務人雖於程序中之109
    年4月24日提出更生方案，願每月清償新臺幣（下同）6,165
    元、分72期、總清償金額44萬3,880元，清償無擔保無優先
    權債權比例58.16%。經本院司法事務官將上開更生方案函知
    債權人，債權人國泰世華商業銀行股份有限公司、渣打國際
    商業銀行股份有限公司（下稱渣打銀行）及玉山商業銀行股
    份有限公司（下稱玉山銀行）均具狀表示不同意，占無擔保
    及無優先權債權額55.17%，故本件更生方案未獲債權人會議
    可決等情，業據本院審閱本院108年度司消債調字第53號、1
    08年度消債更字第38號、108年度司執消債更字第51號事件
    卷宗，自堪信為真實。
三、債務人具狀陳報上開更生方案並提出財產及收入狀況說明書
    ，主張其無財產，擔任廚師，每月收入為3萬元，每月必要
    支出含個人生活開銷及兒子扶養費共2萬2,299元，每月可處
    分金為7,701元等語，嗣經國泰人壽保險股份有限公司函覆
    本院債務人之4筆保單解約金共1萬0,640元，屬有清算價值
    之財產，本院司法事務官先後於109年6月4日、8月4日函通
    知債務人說明保險契約解約金並更正更生方案，惟債務人均
    未具狀說明，亦未提出調整後之更生方案。本院司法事務官
    再於109年10月6日函告上開更生方案之可處分餘額清償比例
    為78%，並請債務人及債權人就本件轉入清算程序表示意見
    ，然債務人僅於109年10月20日具狀稱上班時間不穩定，較
    難聯絡及提出補正資料，仍希望透過更生程序清償債務云云
    ；債權人渣打銀行、玉山銀行則請求提高還款成數，如無法
    認可請就程序轉換依法裁定等語。是依債清條例第64條之1
    第1款規定計算，債務人之清算財團為1萬0,640元，加計其
    於更生方案履行6年間可處分所得216萬元，扣除自己及扶養
    其子必要生活費用l60萬5,528元後之餘額為56萬5,112元，
    債務人願清償44萬3,880元，僅占其中78%（計算式：443,88
    0元÷565,112元＝78.55%，小數點第4位以下4捨5入），未逾9
    /10，難認債務人所提上開更生方案之條件已盡力清償。
四、綜上所述，債務人所提之更生方案既未能依債清條例第59條
    、第60條規定經債權人會議可決，復無同條例第64條第1項
    前段、第64條之1第1款所列已盡力清償之情形，況債務人經
    本院司法事務官多次函請說明，或不予置理或未具體提出釋
    明，足見其欠缺更生誠意，恐致本件更生程序無法繼續進行
    ，故本院應以裁定不認可其更生方案，並依同條例第65條第
    1項規定同時裁定開始清算程序，另命司法事務官進行本件
    清算程序，爰裁定如主文。
中　　華　　民　　國　　109 　年　　12　　月　　31　　日
                  民事庭法  官　林淑鳳
以上正本係照原本作成。
開始清算程序之裁定不得抗告。如不服更生方案不予認可之裁定
，應於裁定送達後10日內，以書狀向本院提出抗告，並繳納抗告
費新臺幣1,000 元。
中　　華　　民　　國　　109 　年　　12　　月　　31　　日
                        書記官　陳櫻姿